臺灣高等法院刑事判決　　　　　　　　92年度上訴字第3720號
上　訴　人　臺灣板橋地方法院檢察署檢察官
被　　　告　丙　○
　　　　　　　　　　　之一號二樓
　　　　　　乙○○
上二人共同
選任辯護人　徐方齡律師
被　　　告　甲○○
指定辯護人　本院公設辯護人　丁○○
上列上訴人因被告貪污治罪條例等案件，不服臺灣板橋地方法院
92年度訴字第43號，中華民國92年9月22日第一審判決（起訴案
號：臺灣板橋地方法院檢察署88年度偵字第8488號），提起上訴
，本院判決如下：
    主  文
上訴駁回。
    理  由
一、本案經本院審理結果，認第一審判決對被告丙○、乙○○、
    甲○○等為無罪之諭知，核無不當，應予維持，並引用第一
    審判決書記載之證據及理由（如附件）。
二、檢察官上訴意旨略以：
（一）本案之大中華駕訓班班址，業經法務部調查局台北查站於
      86年10月6日會同第10工程處、台北縣政府、板橋地政事
      務所及台北區監理所前往會勘，該駕訓班之部分土地，確
      係位淡水河水系大漢溪河川行水區域內，並不因後河川管
      理辦方法對行水區、河川區域之定義有所分別，即可改變
      本案駕訓班設於大漢溪區域之事實。
（二）被告三人所涉之犯罪事實，業據證人即省交通處人員李阿
      美、台北縣政府地政局人員莊月桂、魏念銘、台北縣政府
      工務局都計課人員黃秀源、省公路局監理處陳俊雄、劉婉
      廷，楊富宗、台北區監理所承務人高福財、台北縣政府工
      務局水利課許京生、省水利處水政組副工程司林齊賢、台
      北縣政府工務局水利課課長林宏政、第十工程處黃惠珍、
      吳東雄、台北縣政府工務局技正鄭朝元等人證述明確。
（三）另本案亦有中華駕訓班現金帳簿、收入帳、申設資料、會
      勘紀錄、籌設、立案之申請審核全卷、函文、函稿、民營
      汽車駕駛人訓練機構管理辦、非都市土地使用管制規則、
      台灣省非都市土地變更作為汽車駕駛訓練補習班使用地興
      辦事業計畫審查作業要點、大中華駕訓班開訓、結訓學員
      名冊、台灣省各河川地內申請許可施設汽車駕駛場審核處
      理原、大中華駕訓班則團考筆試登記簿、楊富宗81年至86
      年綜合所得結算申報書可憑。
（四）是原判決認檢察官所舉事證尚有合理懷疑，顯屬有違。
三、經查：
（一）本件臺北縣政府於受理楊富宗大中華駕訓班之申請後，函
      請臺灣省公路局樹林監理所及水利局第十工程處於八十年
      五月十四日派員會勘，並囑楊富宗先行於申請區域各角點
      訂立界樁，經被告乙○○會同省公路局樹林監理所翁樹和
      、高福財及省水利局第十工程處黃惠珍等相關權責單位人
      員現場勘查後，作成會勘結論為（一）經勘查結果，申請
      地點係私有土地，為原中華汽車駕駛短期職業訓練補習班
      用地繼續使用，其有關設施皆已施設完成，且不在臺北地
      區防洪第三期實施計劃水道治理計畫用地範圍內，不影響
      水流及河防安全。（二）現有場地不得再行擴建，且不得
      擅自填、築廢土等違規行為，否則依法究辦，並撤銷許可
      。（三）本案如取得河川私地一般使用許可書後，申請人
      尚須依規定向省公路局樹林監理所申請籌設等語（參見偵
      查卷一第19頁）。而本件檢察官援以認本案之大中華駕訓
      班班址係位淡水河水系大漢溪河川行水區域內之法務部調
      查局台北查站於86年8月16日（檢察官上訴意旨誤為86年
      10月6日）會同第10工程處、台北縣政府、板橋地政事務
      所及台北區監理所前往會勘之紀錄，係記載「一、經現場
      會勘並波測距經緯儀現場實測，河川安全管制線位於力行
      段四○七地號與四○七之一地號鄰界線（如附圖綠色線）
      。二、現場開設大中華駕訓班並開放營業中。三、大中華
      駕訓班駕訓練場內之（一）上坡起步車道（含車道）（二
      ）Ｓ型車道（三）天橋等設施均位於力行段四○七之一地
      號土地內。（四）由該綠色線河川區域向右延伸六公尺即
      為河川行水區域線（85年9月以前）（即藍色線），而上
      開三駕訓設施亦均位於河川區域線內。（參見偵查卷一第
      11頁）。再參以同址於八十三年三月二十三日經臺北縣政
      府工務局會同省水利局第十工程處、臺北縣政府地政局、
      板橋地政事務所勘測結果，亦認未在臺北地區防洪三期用
      地範圍內，尚不影響水流及河防安全，亦有臺北縣政府（
      工務局）八十三年三月二十三日會勘紀錄在在卷可考（參
      見原審卷第123頁）。再經本院就力行段四○七地號土地
      於81年間是否屬於水利法施行細則第142所稱之行水區，
      是否屬台北地區防洪第三期實施水道治理計畫用地範圍等
      事項，函詢經濟部水利署，據該署覆稱力行段四○七地號
      土地係位淡水河川圖籍第181號圖內，其81年間仍有部分
      位於81年5月23日府建水字第164870號公告之行水區內，
      但未位於台北地區防洪第三期實施水道治理計畫用地範圍
      內，此亦有該署93年3月30日經水勘字第093501158 60 號
      函及所附河川圖籍在卷可考。足見被告乙○○所製作之80
      年5月14日之會勘記錄上有關本案申請地點係私有土地，
      為原中華汽車駕駛短期職業訓練補習班用地繼續使用，其
      有關設施皆已施設完成，且不在臺北地區防洪第三期實施
      計劃水道治理計畫用地範圍內，不影響水流及河防安全之
      部分記載並無不實；雖如前引各次會勘紀錄，本案大中華
      駕訓班所使用之土地究位於河川區域或行水區域，經主管
      機關多次勘查，結論亦不相一致，有認大中華駕訓班所使
      用之土地及部分設施係位於河川區域內，亦有認大中華駕
      訓班所使用之土地有部分係位於行水區域內，然各次會勘
      均咸認大中華駕訓班所使用之土地及設施，並無在臺北地
      區防洪第三期實施計劃水道治理計畫用地範圍內，足見被
      告乙○○所製作之80年5月14日之會勘記錄上有關本案申
      請地點係私有土地，為原中華汽車駕駛短期職業訓練補習
      班用地繼續使用，其有關設施皆已施設完成，且不在臺北
      地區防洪第三期實施計劃水道治理計畫用地範圍內，不影
      響水流及河防安全之部分記載並無不實。而行水區域與河
      川區域之法律上之意義迥不相同，業據原判決於理由四（
      一）欄內詳予敘明。檢察官此部分上訴意旨不區別行水區
      域與河川區域之意義，誤引86年8月16日之會勘結論，而
      執認大中華駕訓班土地，係位淡水河水系大漢溪區域內，
      顯無可取。
（二）查證人即省交通處人員李阿美固曾證稱：交通部及省交通
      處指示省公路局「大中華駕訓班」案以「新設」案辦理，
      而丙○及甲○○卻違反規定，排除都計、水利單位會勘，
      又不依伊所函示及規定辦理變更編定為交通用地，以不實
      函文陳報核備，使伊誤信而同意核備等語；證人即臺北縣
      政府地政局人員莊月桂及魏念銘固亦曾證稱：該案土地未
      變更編定為交通用地，依規定不准設立汽車駕訓班等語；
      證人即臺北縣政府工務局都計課黃秀源固亦曾證稱：伊未
      參與「大中華駕訓班」之籌設會勘等語；證人即省公路局
      監理處陳俊雄固亦曾證稱：該處交通安全課係依交通部函
      示以「新設」案辦理「大中華駕訓班」申設案，且丙○及
      甲○○簽陳之函稿，長官批示要都計、水利單位會勘，丙
      ○及甲○○二人卻不依長官批示辦理，仍排除都計、水利
      單位會勘，致使伊被矇蔽而核准該案之設立等語；證人即
      省公路局監理處劉婉廷固亦曾證稱：依長官批示要會勘之
      函稿，係甲○○自己校對函稿，而逕自不依長官批示排除
      都計、水利單位會勘等語；證人楊富宗固亦曾證稱：伊知
      該申請設立案之土地，係位在淡水河水系行水區域內，且
      經交通部函示本案係以「新設」案辦理，且因該土地編定
      使用種類為「一般農業區水利用地」，曾向臺北縣政府地
      政局辦理變更編定為「交通用地」，但未獲地政局核准，
      伊亦確實和丙○有姻親關係等語；證人即臺北區監理所承
      辦高福財固亦曾證稱：伊於會勘時即告知乙○○原「中華
      駕訓班」已被撤銷立案，該案係屬「新設」案，需依前開
      經濟部及「審核處理原則」規定辦理，且省政府公路局負
      責審核該案之交通安全課課長丙○係楊富宗之姻親，確有
      藉職務之機會，違法核准該申請案，丙○並曾向伊關說該
      駕訓班設立之情事等語；證人即臺北縣政府工務局水利課
      許京生及省水利處水政組副工程司林齊賢固亦曾證稱：該
      班址係位在河川行水區域內，依規定不准設立汽車駕訓班
      ，乙○○有違法核發河川公、私地使用許可書之嫌等語；
      證人即省水利處水政組副工程司林齊賢固亦復曾證稱：經
      核對淡水河河川圖籍一八一號圖後，該申請案地點約有五
      分之二面積位在淡水河水系河川行水區域內，亦在臺北地
      區防洪第三期實施計畫水道治理計畫用地範圍內，被告乙
      ○○涉嫌不實登載，該案依「臺灣省各河川區域內申請許
      可施設汽車駕駛場審核處理原則」，不可核准該案之申設
      等語；證人即臺北縣政府工務局水利課課長林宏政固亦曾
      證稱：乙○○承辦之該案案卷係屬永久保存，乙○○有隱
      匿案卷移交不全之情事，該案確係位在淡水河河川行水區
      域內，依規定不能核發該地之使用許可書等語；證人即第
      十工程處之黃惠珍固亦曾證稱：乙○○在會勘紀錄在登載
      該案不在臺北地區第三期防洪計畫範圍內，會勘時未帶資
      料比對，現經核對後，乙○○涉嫌不實登載而該班址部分
      土地位於河川行水區域內，係伊在會勘紀綠上簽名後，臺
      北區監理所會勘人員高福財向乙○○提出該案屬「新設」
      之情事，依規定不能核發使用許可書等語；證人即第十工
      程處之吳東雄固亦曾證稱：伊在審核該案時，即對本案是
      否屬「新設」而有疑義，是否有違經濟部及「審核處理原
      則」之規定，簽陳上級單位省水利局審查，且經比對河川
      圖籍，應不能准該案之設立等語；證人即臺北縣政府工務
      局技正鄭朝元固亦曾證稱：乙○○簽陳核發該案河川公、
      私使用許可書時，伊即批示查明該案係「新設」或「繼續
      使用」，如係「新設」案，即不能核發使用許可書，乙○
      ○卻不實核發，使伊誤信而同意核發等語。惟核各該證人
      所述無非係關於本案大中華駕訓班之申請案究應係以新設
      或復班之程序辦理、該駕訓班所在地究係在行水區內或河
      川區域內、被告等如何不依長官之指示辦理、被告乙○○
      如何隱匿案卷、移交不全、被告丙○關說此案、或其等如
      何因誤信而同意核發等情節為供述。然查本件檢察官起訴
      被告等所涉犯之罪名分別為被告丙○涉犯貪污治罪條例第
      6條第1項第4款之圖利罪、涉與被告甲○○共犯刑法第213
      條之公務員登載不實罪，被告乙○○涉犯刑法第213條之
      公務員登載不實罪，被告甲○○涉與被告丙○共犯213條
      之公務員登載不實罪，然經核前引各該證人之供述，無非
      係就本案大中華駕訓班之申請案究應係以新設或復班之程
      序辦理、該駕訓班所在地究係在行水區內或河川區域內，
      表示證人個人之意見；而證人等之其餘供述，亦要與被告
      等被訴罪名之構成要件，諸如被告乙○○、甲○○等就如
      何於公務上所掌文書上有如何不實之登載、被告丙○與甲
      ○○間究為如何犯意聯絡、行為分擔而該當共犯公務登載
      不實之罪責，另被告丙○究為何及如何圖楊富宗不法之利
      益等節無所關涉，該等證人之供述於法顯不得資為本案被
      告等之論罪基礎。原判決以檢察官未就被告等被訴犯行盡
      舉證之責，於法並無違誤。
（三）另本案固確查有中華駕訓班現金帳簿、收入帳、申設資料
      、會勘紀錄、籌設、立案之申請審核全卷、函文、函稿、
      民營汽車駕駛人訓練機構管理辦、非都市土地使用管制規
      則、台灣省非都市土地變更作為汽車駕駛訓練補習班使用
      地興辦事業計畫審查作業要點、大中華駕訓班開訓、結訓
      學員名冊、台灣省各河川地內申請許可施設汽車駕駛場審
      核處理原、大中華駕訓班則團考筆試登記簿、楊富宗81
      年至86年綜合所得結算申報書等文書資料，然該等資料，
      於法僅足供大中華駕訓班經核准設立營運後營收之狀況之
      證明，該等營收究如何與被告丙○之若何不法行為有何因
      果關係？復如何憑以證明該等營收均係因之於被告丙○之
      貪污犯行？除楊富宗之弟係被告丙○之女婿（亦非民法上
      所定之姻親，參見民法第969條）此一事實，業據證人楊
      富宗供述在卷外，其餘均未見檢察官加以舉證說明，原判
      決以檢察官未盡舉證、說服之責，於法亦無所違背。
四、綜上所述，檢察官前述上訴意旨所陳，無非就已經原審法院
    審酌認不足以證明被告等被訴犯行之證據，重行爭執其證據
    證明力，而執此上訴意旨，任意指摘判決不當，求予撤銷改
    判，為無理由，應予駁回。
據上論結，應依刑事訴訟法第373條、第368條，判決如主文。
本案經檢察官李良忠到庭執行職務。
中　　華　　民　　國　　94　　年　　5 　　月　　10　　日
                  刑事第六庭審判長法  官  許國宏
　　                              法  官  洪光燦
                          　　　　法　官  林銓正
以上正本證明與原本無異。
檢察官如不服本判決，應於收受送達後10日內向本院提出上訴書
狀，其未敘述上訴之理由者並得於提起上訴後10日內向本院補提
理由書（均須按他造當事人之人數附繕本）。
　                                書記官  陳玲憶
中　　華　　民　　國　　94　　年　　5 　　月　　11　　日
